臺灣苗栗地方法院民事簡易判決　　　　 94年度苗簡字第392號
原　　　告　乙○○
被　　　告　甲○○
上列當事人間請求確認本票債權不存在事件，本院於民國94年8
月18日言詞辯論終結，判決如下：
    主    文
確認被告持有以原告名義所簽發如附表所示之本票債權對原告不
存在。
訴訟費用由被告負擔。
    事實及理由
一、原告之聲明：如主文所示。
二、事實摘要：
    原告主張：被告執有以訴外人陳建宏及原告名義所共同簽發
    如附表所示之本票1 紙，並向本院聲請以94年度票字第361
    號裁定准予強制執行，惟兩造間並無債權債務關係，該紙本
    票亦非原告所簽發，本票上之原告簽名及指印均非真正，該
    本票發票人欄甚且將原告姓名誤載為「陳明山」，為此訴請
    確認被告就其所持有系爭本票對原告之債權不存在等語。被
    告則陳稱：上開本票係原告之子陳建宏簽發予被告執有，系
    爭本票上所載發票人「陳明山」簽名係由陳建宏所書寫，兩
    造間並無任何債權債務關係，同意原告之主張等語。
三、法院之判斷：
（一）原告主張被告執有以訴外人陳建宏及原告名義所共同簽發
      如附表所示之本票1 紙（該本票上將原告姓名誤載為「陳
      明山」），並向本院聲請以94年度票字第361 號裁定准予
      強制執行等事實，業經本院依職權調閱前開事件卷宗核明
      屬實，並為被告所不爭執，堪信原告此部分之主張為真實
      。
（二）按當事人主張有利於己之事實者，就其事實有舉證之責任
      ，民事訴訟法第277 條前段定有明文。而本票本身是否真
      實，即是否為發票人所作成，應由執票人負證明之責，故
      發票人主張本票係偽造，依非訟事件法第101 條第1 項規
      定，對執票人提起確認本票係偽造或本票債權不存在之訴
      者，應由執票人就本票為真正之事實，先負舉證責任；最
      高法院65年度第6 次民庭庭推總會決議意旨可資參照。是
      被告雖為系爭本票之票據上債權人，就其取得票據之原因
      ，不負證明之責任，惟發票人即原告既主張系爭本票非其
      本人所簽發，就被告所持有系爭本票之票據上債權，提起
      確認上開權利不存在之訴，即應由為執票人之被告就本票
      為真正之事實，先負舉證責任。而被告業於本院審理中自
      承系爭本票係由原告之子陳建宏簽發予被告，兩造間並無
      任何債權債務關係等語，並表示同意原告之請求，則原告
      起訴主張系爭本票非由其所簽發，請求確認被告所持有如
      附表所示之本票債權對原告不存在，即屬有據，應予准許
      。
四、據上論結，本件原告之訴為有理由，依民事訴訟法第436 條
    第2項、第78條，判決如主文。
中　　華　　民　　國　　94　　年　　8 　　月　　31　　日
                  簡易庭法　官　邱光吾
以上正本係照原本作成
如對本判決上訴，須於判決送達後20日內向本院提出上訴狀
                        書記官　葉燕蓉
中　　華　　民　　國　　94　　年　　8 　　月　　31　　日
附表：
~F0
~T40
 ┌─────────────────────────────────────────────────────────┐
 │本票附表：   　　　     　　　　　　　　　　　　　                                                                │
 ├──────────┬─────────┬─────────┬─────────────┬────────────┤
 │發      票      人  │ 發     票     日 │ 到    期    日   │票　面　金　額（新台幣）  │  票　　據　　號　　碼  │
 ├──────────┼─────────┼─────────┼─────────────┼────────────┤
 │      陳建宏        │    94年5月29日   │   未       載    │       400,000元          │        CH431059        │
 │      陳明山        │                  │                  │                          │                        │
 └──────────┴─────────┴─────────┴─────────────┴────────────┘
